臺灣高等法院刑事判決　　　　　　　　　　　　　　九十一年度上訴字第九二號
　　上　訴　人　甲○○
　　即　被　告　　　　　生前
右上訴人因違反槍砲彈藥刀械管制條例案件，不服臺灣士林地方法院九十年度訴字第
一一０號，中華民國九十一年一月二十九日第一審判決（起訴案號：臺灣士林地方法
院檢察署八十九年度偵字第七四一０號），提起上訴，本院判決如左：
    主      文
原判決撤銷。
本件公訴不受理。
    理      由
一、公訴意旨略以：緣林金福於八十九年三月三十一日二十二時，帶同乙○○、呂倉
    輝至設於臺北縣汐止市○○路二九二號二樓被告甲○○所主持之賭場（賭博罪部
    分未經公訴人偵查起訴）賭博財物，乙○○積欠被告甲○○賭債新臺幣（下同）
    三百萬元，於同年四月九日晚上，被告甲○○與乙○○談論清償賭債事宜，被告
    甲○○與乙○○及在場之呂倉輝生口角爭執，被告甲○○為催討該筆賭債，另萌
    犯意，即基於共同犯意之聯絡，並未經許可，夥同年約二、三十餘歲之真實姓名
    、年籍不詳之綽號「阿田」及其餘約二十餘名成年男子，由被告甲○○攜帶持有
    不詳人所有之金屬製材質、機械性能及殺傷力均不明之類似手槍一把（含彈匣一
    只及數量不詳且殺傷力不明子彈數枚及具有殺傷力之口徑九ＭＭ（短）制式手槍
    子彈一枚）與真實姓名、年籍不詳之綽號「阿田」及其餘約二十餘名成年男子，
    其中一人亦攜帶持有不詳人所有之金屬製材質、機械性能及殺傷均不明之類似手
    槍一把，及由被告甲○○另約同不知情之林金福等人，於民國八十九年四月十日
    下午七時十分許，欲前往臺北縣汐止市○○○路七號一樓乙○○住處，談論賭債
    事宜，被告甲○○等人抵達該處後，先由不知情之林金福捺按門鈴誘使乙○○開
    門後，被告甲○○即偕同「阿田」等二十餘人進入乙○○上開住處內，即由部分
    與被告甲○○同來之人擋住出口通道及地下室，並將鐵門關上，被告甲○○隨即
    持該把材質、機械性能及殺傷力均不明之類似手槍敲擊乙○○頭部，並喝令在場
    之乙○○、呂倉輝不得離去，必須談妥賭債事後才可離開；以此強脅方式剝奪乙
    ○○、呂倉輝之行動自由，嗣被告甲○○與乙○○談論賭債時，被告甲○○所夥
    同之男子中之二、三人亦共同圍毆打呂倉輝，被告甲○○亦不時取出隨身攜帶之
    該把金屬製材質、機械性能及殺傷力均不明之類似手槍敲擊乙○○頭部，敲擊乙
    ○○頭部時，該把槍之彈匣掉落，致匣內之數量不詳且殺傷力不明子彈數枚及具
    有殺傷力之口徑九ＭＭ（短）制式手槍子彈一枚散落於地，被告甲○○再向其同
    夥拿取另把金屬製材質、機械性能及殺傷力均不明之類似手槍接續敲擊乙○○頭
    部（乙○○、呂倉輝頭部、身體均有受傷，傷害部分均未據告訴，檢察官未予起
    訴）並對乙○○恐嚇稱：限本月十二日還五十萬元、十五日還五十萬元、二十日
    還一百萬元，而且均要現金，如果交付支票跳票（乙○○於八十九年四月一日已
    先交付二張面額各五十萬元償債之支票），將會死得很難看，不信你可以試看，
    我這裡槍很多，‧‧‧我拿槍把你打死也沒事，因為有人會出來擔‧‧‧等，致
    乙○○心生畏懼，答應儘速清償賭債（嗣後乙○○、呂倉輝均心生恐懼而遷離該
    處），林金福惟恐事態擴大且自知理虧（因係其帶同乙○○至該處賭博財物，以
    致乙○○積欠被告甲○○賭債）乃自願擔任保證人，被告甲○○一行人始離去。
    乙○○嗣清理家中，在電視櫃下發現被告甲○○以該把金屬製材質、機械性能及
    殺傷力均不明之類似手槍敲擊其頭部時，致手槍內彈匣掉落，內之數量不詳且殺
    傷力不明子彈數枚及具有殺傷力之口徑九ＭＭ（短）制式手槍子彈一枚散落於地
    ，所遺留之該枚口徑九ＭＭ制式手槍之子彈，而報警查獲，因認被告甲○○涉有
    違反槍砲彈藥刀械管制條例第十二條第四項未經許可持有子彈罪嫌、刑法第三百
    零二條第一項妨害自由罪嫌、刑法第三百零五條恐嚇罪嫌。
二、按案件之被告死亡，應諭知不受理之判決，刑事訴訟法第三百零三條第五款定有
    明文。經查，被告甲○○因涉違反槍砲彈藥刀械管制條例等案件，經原審法院判
    處罪刑而提起上訴後，業於九十一年四月二十一日死亡，有法務部戶役政連結作
    業系統查詢資料在本院卷可稽，原審未及審酌該事實，本院爰不經言詞辯論，逕
    行將原審判決撤銷，並改為公訴不受理之諭知。
據上論斷，應依刑事訴訟法第三百六十九條第一項前段、第三百六十四條、第三百零
三條第五款、第三百零七條判決如主文。
中    華    民    國      九十一      年      五      月     二十八     日
                            臺灣高等法院刑事第十九庭
                                審判長法  官  許  國  宏
                                      法  官  洪  光  燦
                                      法  官  林  勤  純
右正本證明與原本無異。
如不服本判決應於收受送達後十日內向本院提出上訴書狀，未附理由時應於提起上訴
後十日內向本院補具上訴理由書狀（均應按他造人數提出繕本）。
                                      書記官  葉  瑩  庭
中    華    民    國      九十一      年      五      月     二十九     日
